【裁判字號】    98,訴,113
【裁判日期】    980227
【裁判案由】    毒品危害防制條例
【裁判全文】
臺灣基隆地方法院刑事判決               98年度訴字第113號
公  訴  人  臺灣基隆地方法院檢察署檢察官
被      告  甲○○
上列被告因毒品危害防制條例案件，經檢察官提起公訴（97年度
毒偵字第2752號），被告於準備程序進行中，就被訴事實為有罪
之陳述，經本院合議庭裁定由受命法官獨任進行簡式審判程序，
判決如下：
    主  文
甲○○施用第二級毒品，處有期徒刑參月，扣案之第二級毒品甲
基安非他命伍包（淨重：壹點肆伍公克）沒收銷燬之，包裝上開
第二級毒品之外包裝袋伍只及吸食器壹組均沒收之；又施用第一
級毒品，處有期徒刑陸月。應執行有期徒刑柒月，扣案之第二級
毒品甲基安非他命伍包（淨重：壹點肆伍公克）沒收銷燬之，包
裝上開第二級毒品之外包裝袋伍只及吸食器壹組均沒收之。
    事  實
一、甲○○前因施用毒品案件，經本院於民國93年2 月26日以93
    年度毒聲字第97號裁定送觀察、勒戒後，認無繼續施用毒品
    之傾向，於93年5 月21日執行完畢而釋放，並由臺灣基隆地
    方法院檢察署檢察官以93年度毒偵字第333 號為不起訴處分
    確定。
二、詎甲○○仍未戒除毒癮，於前揭觀察、勒戒執行完畢釋放出
    所後（即93年5月21日）之5年內，分別基於施用第二級毒品
    甲基安非他命、第一級毒品海洛因之犯意，於下列時間、地
    點施用毒品：
 (一) 97年10月21日中午12時許，在基隆市○○路100巷35號2樓2
    室之住處，以將第二級毒品甲基安非他命置於玻璃球內燒烤
    產生煙霧而吸食之方式，施用甲基安非他命1次（起訴書誤
    載被告施用毒品之時間、方式，業據蒞庭檢察官當庭更正）
    。
 (二) 97年10月21日晚間8、9時許，於上址，以將第一級毒品海洛
    因摻入香煙點燃吸食其煙霧之方式，施用海洛因1 次（起訴
    書誤載被告施用毒品之時間、地點、方式，業據蒞庭檢察官
    當庭更正）。嗣於同年月22日下午3 時許，為警於前開住處
    查獲，並扣得安非他命5包（合計淨重1.45公克）、K他命2
    包（合計淨重0.29公克）、吸食器1組、藥杓1支，且採尿送
    驗結果呈嗎啡類及安非他命類陽性反應，而悉上情。
三、案經臺北縣警察局金山分局報告臺灣基隆地方法院檢察署偵
    查起訴。
    理  由
一、本件被告所犯者非為死刑、無期徒刑、最輕本刑為3 年以上
    有期徒刑之罪或高等法院管轄第一審案件，其於準備程序進
    行中，先就被訴事實為有罪之陳述，經告知其簡式審判程序
    之旨，並聽取公訴人及被告之意見後，本院依刑事訴訟法第
    273條之1第1 項之規定，裁定由受命法官獨任進行簡式審判
    程序，且依同法第273條之2規定，簡式審判程序之證據調查
    ，不受第159條第1項、第161條之2、第161條之3、第163 條
    之1及第164條至第170條規定之限制，合先敘明。
二、前揭犯罪事實，業據被告於本院準備程序及審理時坦承不諱
    ，而經被告同意為警採集之尿液經送驗後，呈現安非他命、
    甲基安非他命及嗎啡、可待因之陽性反應，此有臺北縣政府
    警察局查獲毒品案件尿液檢體監管紀錄表（被告尿液編號：
    P0000000）、台灣檢驗科技股份有限公司濫用藥物檢驗報告
    各乙份（見97年度毒偵字第2752號卷第27頁、第28頁）附卷
    可稽，且參之以酵素免疫分析或薄層定性分析等方式為初步
    篩檢者，檢驗結果雖有相當程度偽陽性之可能，然以氣（液
    ）相層析、質譜分析之儀器為交叉確認者，檢驗結果出現偽
    陽性之機率則極低，因而具有公信力，核足為對涉嫌人不利
    之認定；尤以「毒品施用後於尿液、血液中可檢出之最大時
    限，與施用劑量、施用頻率、施用方式、施用者飲水量之多
    寡、個人體質、代謝情況、檢體收集時間點及所用檢測方法
    之靈敏度等因素有關，因個案而異。依據Clarke's Isolati
    on Identification of Drugs第二版記載，血液中藥物之半
    衰期（濃度減半所需時間）分別為古柯鹼0.7 -1.5小時、海
    洛因3分鐘（其代謝物為嗎啡2-3小時）、嗎啡2-3 小時、大
    麻20-36小時、安非他命12小時（當尿液偏酸性時，為4-8小
    時）、甲基安非他命9小時、Ketamine 2-4小時，而MDMA 約
    8.49小時。一般於尿液中可檢出之最大時限，古柯鹼為施用
    後1-4天、海洛因2-4天、嗎啡2-4 天、大麻1-10天、安非他
    命1-4天、甲基安非他命1-5天、MDMA 1-4天、MDA1-4天、Ke
    tamine 2-4天。」此曾經行政院衛生署藥物食品檢驗局以92
    年7 月23日管檢字第0920005609號函釋在案，而扣案之白色
    粉末5 包（淨重：1.45公克），除據被告自承為其所有供本
    案所用之甲基安非他命外，被告為警採集之尿液經送驗後，
    亦呈現甲基安非他命之陽性反應，有前開開台灣檢驗科技股
    份有限公司濫用藥物檢驗報告附卷可查，堪認前開白色粉末
    5 包為第二級毒品甲基安非他命無訛，是綜上以觀，足認被
    告自白與事實相符。再被告因施用毒品案件，經本院於93年
    2月26 日以93年度毒聲字第97號裁定送觀察、勒戒後，認無
    繼續施用毒品之傾向，於93年5 月21日執行完畢而釋放，並
    由臺灣基隆地方法院檢察署檢察官以93年度毒偵字第333 號
    為不起訴處分確定等情，有臺灣高等法院被告前案紀錄表1
    份在卷可參，被告於觀察、勒戒執行完畢釋放後，5 年內再
    犯本件施用毒品犯罪，其事證明確，犯行洵堪認定，應依法
    論科。
三、又施用甲基安非他命之代謝最先是去N-甲基（N-demethylat
    io n）形成安非他命，而施用甲基安非他命後，在正常尿液
    PH值情況下，24小時內，有43％服用劑量以甲基安非他命原
    態排出；另施用安非他命後24 小時內，有30 ％以安非他命
    原態排出，20％經去氨基作用及氧化作用形成苯甲酸，2％
    經反應形成Norephedrine（參照行政院衛生署出版「物質濫
    用」、「常見濫用藥物檢驗方法彙編」所載）。而施用安非
    他命後，其尿液不致檢出甲基安非他命陽性反應，而施用甲
    基安非他命後，其尿液可檢出甲基安非他命和其代謝物安非
    他命成分，有行政院衛生署管制藥品管理局93 年11月2日管
    檢字第0930010499號函可按，是尿液經檢驗出甲基安非他命
    陽性反應，係被告施用甲基安非他命後以甲基安非他命原態
    排出者；而檢驗出安非他命陽性部分，乃施用甲基安非他命
    、安非他命均可檢驗出安非他命陽性反應。查被告為警採集
    之尿液經檢驗結果，呈安非他命及甲基安非他命陽性反應，
    足以認定被告係施用甲基安非他命，併此敘明。
四、海洛因、甲基安非他命分係毒品危害防制條例第2條第2項第
    1款、第2款所定之第一級、第二級毒品，核被告所為係犯毒
    品危害防制條例第10條第1項、第2項之施用第一級、第二級
    毒品罪。被告持有第一級毒品海洛因及第二級毒品甲基安非
    他命之低度行為，應為施用第一級、第二級毒品之高度行為
    所吸收，不另論罪。被告先後所犯上開2 罪，犯意各別，行
    為互殊，應予分論併罰。爰審酌被告曾有施用毒品之前科仍
    不知戒除，惟犯罪後坦承犯行，且所犯之施用毒品犯行乃戕
    害自己身心健康，並未危及他人等一切情狀，分別量處如主
    文所示之刑，併定其應執行之刑。
五、扣案之第二級毒品甲基安非他命5 包（淨重：1.45公克）為
    毒品，應依毒品危害防制條例第18條第1 項前段規定宣告沒
    收銷燬之；包裝前開第二級毒品甲基安非他命之外包裝5 只
    ，具有防止毒品裸露、散逸之功能，且無與毒品難以析離而
    無法個別宣告沒收之情事與吸食器1 組，均屬被告所有，供
    犯本案施用第二級毒品甲基安非他命所用，業據被告供承明
    確，爰依刑法第38條第1項第2款、第3 項之規定，宣告沒收
    。至扣案之Ｋ他命2包（淨重：0.29公克）及藥杓1支均與本
    案無關，此據被告敘明在卷，爰不予宣告沒收，併此敘明。
據上論斷，應依刑事訴訟法第273條之1第1項、第299條第1 項前
段，毒品危害防制條例第10條第1項、第2項、第18條第1 項前段
，刑法第11條前段、第51條第5款、第38條第1項第2 款，判決如
主文。
本案經檢察官乙○○到庭執行職務。
中    華    民    國    98    年   2    月    27    日
                  刑事第四庭法  官  周霙蘭
以上正本證明與原本無異。
如不服本判決應於收受本判決後10日內向本院提出上訴書狀，其
未敘述上訴理由者，並得於提起上訴後10日內向本院補提理由書
狀（均須按他造當事人之人數附繕本）「切勿逕送上級法院」。
中    華    民    國    98    年   2    月    27    日
                            書記官  莊智凱
附錄本案所犯法條：
毒品危害防制條例第10條：
I施用第一級毒品者，處 6 月以上 5 年以下有期徒刑。
II施用第二級毒品者，處 3 年以下有期徒刑。


司法院資訊處製作；財團法人民間司法改革基金會備份。
